【裁判字號】    97,審易,709
【裁判日期】    980226
【裁判案由】    詐欺
【裁判全文】
臺灣士林地方法院刑事判決             97年度審易字第709號
公  訴  人  臺灣士林地方法院檢察署檢察官
被      告  乙○○原名黎清合.
上列被告因詐欺案件，經檢察官提起公訴（97年度偵字第14906
號），被告於準備程序中就被訴事實為有罪之陳述，本院合議庭
裁定由受命法官獨任改依簡式審判程序審理，並判決如下：
    主  文
乙○○幫助意圖為自己不法之所有，以詐術使人將本人之物交付
，處有期徒刑肆月，如易科罰金，以新臺幣壹仟元折算壹日。緩
刑貳年。
    事  實
一、乙○○（原名黎清合）明知將自己帳戶提供不熟識之他人使
    用，依一般社會生活經驗，本可得預見可能幫助不法犯罪集
    團掩飾或隱匿犯罪所得之財物，致使被害人及警方追查無門
    ，仍不違背其本意，基於幫助詐欺取財之犯意，於民國95年
    11月初某日，在臺北縣淡水鎮捷運站附近，將其設於合作金
    庫商業銀行蘇澳分行（下稱合作金庫銀行）帳號為00000000
    00000 號、臺灣土地銀行高雄分行帳號為000000000000號、
    萬泰商業銀行淡水分行帳號為000000000000號帳戶之存摺、
    提款卡、密碼及印章交予姓名年籍不詳之人士，該人則支付
    新臺幣（下同）8,000 元予乙○○，且將上開提存工具轉交
    予其他詐欺集團成員。該詐欺集團成員乃基於意圖為自己不
    法所有之詐欺取財犯意，於95年11月7 日某時許，撥打電話
    給位於臺南縣玉井鄉住處之甲○○○，誆稱其中得頭獎，須
    先支付稅金及手續費後始得領取獎金，致甲○○○陷於錯誤
    ，而於同日依該電話指示，至銀行臨櫃匯款53,400元至乙○
    ○所設上開合作金庫銀行帳戶之中，隨即遭詐欺集團成員提
    領一空，嗣甲○○○發覺有異，始知受騙，報警處理而查悉
    上情。
二、案經臺中市警察局第六分局報請臺灣臺中地方法院檢察署呈
    請臺灣高等法院檢察署檢察長令轉臺灣士林地方法院檢察署
    檢察官偵查起訴。
    理  由
一、上開犯罪事實，業據被告乙○○於本院準備程序期日及審理
    中坦承不諱，且經證人即被害人甲○○○於警詢中證述明確
    ，並有被告乙○○所設上開合作金庫銀行帳戶開戶基本資料
    影本、交易明細表影本各1 份在卷可稽，應甚明確，而堪認
    定。
二、按金融存款帳戶，係作為存戶個人財產保管之用，與存戶之
    存摺、提款卡及密碼相結合，其專屬性、私密性甚高，除非
    本人或與本人具密切之關係者，難認有何理由可自由流通使
    用該存摺、提款卡及密碼，而一般人亦均應有妥為保管存摺
    、提款卡及密碼，以防止被他人冒用之認識，縱有特殊情況
    偶有將存摺、提款卡及密碼交付他人之需，亦必深入瞭解其
    用途後再行提供使用，此為吾人日常生活經驗與事理；且觀
    諸現今社會上，詐騙者蒐購人頭帳戶，持以作為詐欺取財犯
    罪所得掩飾之用，常有所聞，提供帳戶予非親非故之人，受
    讓人可能係為從事詐欺犯罪，已屬人盡皆知之事，被告於本
    院審理中亦自承：伊有懷疑對方會拿伊的帳戶作不法使用等
    語（參見本院卷第26頁），是被告應可預見提供帳戶予不相
    識之他人，恐將被利用其金融機構帳戶，作為詐欺犯罪使用
    ，竟仍將上開帳戶之提款卡及密碼等提領工具交付予不熟識
    之人，供詐欺集團作為上開詐欺取財犯罪使用，顯不違反其
    本意，其幫助他人犯詐欺取財罪之不確定故意至明，則被告
    幫助犯詐欺取財之犯行堪以認定。
三、核被告所為，係犯刑法第339 條第1 項之詐欺取財罪。被告
    對詐欺正犯提供帳戶資以助力，但並未參與詐欺犯罪行為之
    實行，應屬幫助他人實行犯罪行為，為幫助犯，乃依刑法第
    30條第2 項之規定減輕其刑。爰審酌被告因一時失慮，竟輕
    易提供銀行帳戶供他人掩飾犯罪所得使用，非但增加被害人
    尋求救濟之困難，造成社會人心不安，亦助長詐騙犯罪者之
    氣焰，使詐欺犯罪者得以順利取得詐欺所得之財物，危害財
    產交易安全，及本件被害人甲○○○受詐騙之金額為53,400
    元，惟被告犯後已於本院準備程序及審理中坦承犯行，態度
    良好，並已償還被害人甲○○○53,480元，此有被告提出之
    郵政國內匯款執據影本1 紙附卷可憑等一切情狀，量處如主
    文所示之刑，並諭知易科罰金之折算標準，以示懲儆。末查
    被告前未曾因故意犯罪受有期徒刑以上刑之宣告，此有臺灣
    高等法院被告前案紀錄表1 份在卷可按，其犯後已坦承犯行
    ，並已償還被害人甲○○○53,480元，如上所述，態度良好
    ，經此偵審教訓及刑之宣告，自當知所警惕，信無再犯之虞
    ，本院因認前開宣告之刑以暫不執行為適當，併宣告緩刑2
    年。
據上論斷，應依刑事訴訟法第273 條之1 第1 項、第299 條第1
項前段，刑法第339 條第1 項、第30條第2 項、第41條第1 項前
段、第74條第1 項第1 款，刑法施行法第1 條之1 第1 項、第2
項前段，判決如主文。
本案經檢察官簡志龍到庭執行職務。
中    華    民    國    98    年    2    月    26    日
                  刑事第一庭法  官  雷雯華
以上正本證明與原本無異。
如不服本判決應於收受判決後10日內向本院提出上訴書狀，並應
敘述具體理由；其未敘述上訴理由者，應於上訴期間屆滿後20日
內向本院補提理由書（均須按他造當事人之人數附繕本）「切勿
逕送上級法院」。
                            書記官  陳麗津
中    華    民    國    98    年    2    月    26    日
附錄本案論罪科刑法條全文：
刑法第339條第1項
意圖為自己或第三人不法之所有，以詐術使人將本人或第三人之
物交付者，處5 年以下有期徒刑、拘役或科或併科1 千元以下罰
金。


司法院資訊處製作；財團法人民間司法改革基金會備份。
